【裁判字號】    99,台上,7307
【裁判日期】    991125
【裁判案由】    違反毒品危害防制條例
【裁判全文】
最高法院刑事判決            九十九年度台上字第七三０七號
上  訴  人  台灣高等法院台南分院檢察署檢察官
上  訴  人  
即  被  告  林信宏
選任辯護人  林琦勝律師
上列上訴人等因被告違反毒品危害防制條例案件，不服台灣高等
法院台南分院中華民國九十九年九月八日第二審判決（九十九年
度上訴字第五九一號，起訴案號：台灣雲林地方法院檢察署九十
八年度偵字第二三一號），提起上訴，本院判決如下：
    主  文
原判決撤銷，發回台灣高等法院台南分院。
    理  由
本件原審經審理結果，認上訴人即被告林信宏意圖營利，於民國
九十五年九月八日晚間，以新台幣（下同）二千元代價販賣第二
級毒品安非他命予劉玉華部分之犯行事證明確，因而維持第一審
論被告以販賣第二級毒品罪，累犯，處有期徒刑八年，並為相關
從刑諭知之判決，駁回被告此部分在第二審之上訴。又以公訴意
旨略稱：被告於九十五年十月底或十一月初某日及同年十一月中
旬某日，各販賣安非他命一次予張文享，因認被告涉犯毒品危害
防制條例第四條第二項販賣第二級毒品罪嫌云云。惟經審理結果
，認不能證明被告有此部分犯罪，因而維持第一審諭知被告無罪
之判決，駁回檢察官此部分在第二審之上訴，固非無見。
惟按：(一)被告以外之人，於檢察事務官、司法警察官或司法警察
調查中所為之陳述，與審判中不符時，其先前之陳述具有較可信
之特別情況，且為證明犯罪事實存否所必要者，得為證據，刑事
訴訟法第一百五十九條之二定有明文。所謂具有可信之特別情況
，係屬於證據能力之要件，法院應比較其前後陳述時之外在環境
及情況，以判斷何者較為可信，例如：陳述時有無其他訴訟關係
人在場，陳述時之心理狀況，有無受到強暴、脅迫、詐欺、利誘
等外力之干擾。倘採用先前不一致之陳述為判決基礎，於被告為
無證據能力之抗辯時，並須將其認有證據能力之理由載明，以昭
公信。本件被告及其原審辯護人均主張證人劉玉華之警詢陳述無
證據能力（見原審卷第七十頁背面、第八十九頁背面），原判決
雖以：「證人劉玉華於司法警察調查時之陳述與其於本院（指原
審）之證述不符，惟查證人劉玉華於司法警察調查時之陳述，與
前述被告及證人劉玉華均坦承之上開通訊內容相合，證人劉玉華
於本院之證述，應係事後翻異迴護被告虛偽之詞，不足採信」等
旨，資為其認定劉玉華於司法警察調查時之陳述，具有較可信之
特別情況，且為證明犯罪事實存否所必要，應有證據能力之論據
（見原判決第三頁倒數第三行起）。然其係將證據能力與證明力
二者混為一談，而未比較並說明劉玉華在警詢之陳述，依當時之
外在環境等因素判斷，何以具有較可信之特別情況之理由，自難
昭折服，且有判決理由不備及適用法則不當之違法。被告上訴意
旨執以指摘原判決關於有罪部分不當，非無理由。(二)、審理事實
之法院，對於被告有利及不利之卷內證據，均應一併加以注意，
並綜合全部證據資料，本於經驗及論理法則定其取捨而為判斷，
倘為無罪之判決，亦應詳述其全部證據取捨判斷之理由，否則即
有判決理由不備之違法。本件關於公訴意旨指被告先後二次販賣
安非他命予張文享之事實，除據證人張文享於警詢及偵查中指證
甚詳（見偵字第一０二二三號卷第三十八、三十九、四十三頁）
，並經證人盧冠仲於警詢時證稱：「張文享於九十五年十月間在
桃園縣中壢市○○路交付新台幣二仟元給我，請我拿至中壢市○
○路向林信宏購買貳仟元安非他命（一袋，約０‧五公克）……
」等語（見偵字第一０二二三號卷第五十頁）。即被告於九十八
年二月五日偵查中，經檢察官提示張文享之偵訊筆錄，詢問其有
無意見之初，亦坦承「我有賣給他們」不諱（見偵字第二三一號
卷第五至六頁）。原審置前揭被告曾為之自白及盧冠仲不利於被
告之指證於不顧，並未說明其不足採納之理由，遽謂不能證明被
告有販賣安非他命予張文享之犯行，而為此部分有利於被告之論
斷，難謂已符採證法則，並有理由不備之違法。檢察官上訴意旨
執以指摘原判決關於無罪部分不當，非無理由。綜上，應認原判
決有撤銷發回之原因。
據上論結，應依刑事訴訟法第三百九十七條、第四百零一條，判
決如主文。
中    華    民    國  九十九  年   十一   月  二十五  日
                      最高法院刑事第八庭
                          審判長法官  邵  燕  玲  
                                法官  李  伯  道  
                                法官  孫  增  同  
                                法官  李  嘉  興  
                                法官  呂  丹  玉  
本件正本證明與原本無異
                                      書  記  官  
中    華    民    國  九十九  年   十一   月   三十   日
                                                      K

司法院資訊處製作；財團法人民間司法改革基金會備份。
